【裁判字號】    95,破抗,9
【裁判日期】    950824
【裁判案由】    宣告破產
【裁判全文】
臺灣高等法院高雄分院民事裁定    95年度破抗字第9號
抗  告  人   甲○○
代  理  人   陳水聰律師
上列抗告人因聲請宣告破產事件，對於中華民國95年5 月29日臺
灣高雄地方法院95年度破字第25號所為裁定，提起抗告，本院裁
定如下：
   主   文
抗告駁回
抗告程序費用由抗告人負擔。
   事實及理由
一、抗告意旨略以：抗告人之負債已超過資產，符合宣告破產之
    要件，有宣告破產之必要，抗告人之生活費用，由子女扶養
    ，且抗告人所有之財產，無別除權存在，尚有現金存款新台
    幣（下同）35萬餘元，可構成破產財團，以支付破產程序所
    生之費用及分配債務，而有破產宣告之實益，請求廢棄原裁
    定。
二、按破產，對債務人不能清償債務者，宣告之，為破產法第57
    條所明定。是以就破產之聲請，倘債務人確係毫無財產可構
    成破產財團，或債務人之財產不敷清償破產財團之費用及財
    團之債務，無從依破產程序清理其債務時，得以無宣告破產
    之實益，裁定駁回聲請。
三、經查，抗告人共積欠銀行共3,336,033 元之債務，除為其所
    自陳外，並經債權人有限責任高雄第信用合作社、玉山商業
    銀行、華僑商業銀行、日盛國際商業銀行、國泰世華商業銀
    行、萬泰商業銀行代理人到庭證述明確（本院卷第77、78頁
    ），復有債權人明細表、高雄第二信用合作社函、玉山銀行
    債權申報書、華僑銀行債權申報書、民事支付命令聲請狀、
    英商渣打銀行股份有限公司陳報狀、安泰商業銀行股份有限
    公司陳報狀可稽（原審卷第17至20頁、本院卷第72、89頁）
    ，抗告人所述負債情形，自屬可採。又依抗告人所述，抗告
    人之資產有：現金355,000 元（按：指後述之台銀本票），
    市價約2 萬元之1986年份國產1488C.C 三陽汽車1 部，且每
    半年有退役俸215,310 元，其93年度名下雖有坐落高雄市○
    ○區○○街23號10樓房屋1 棟，及利息所得295,730 元，惟
    上開房屋已於95年3 月6 日移轉登記予訴外人黃智華名下，
    而台灣銀行左營分行1,597,000 元之優惠存款，亦經抗告人
    將之解約他用而無餘額留存乙節，有稅務電子閘門查詢表、
    高雄市地政事務所新興地政事務所函附建物登記謄本、台灣
    銀行左營分行函附資料、台灣銀行左營分行簽發之本票、信
    託終止同意書、行車執照、郵政存簿儲金簿提、存款明細可
    證（原審卷第36至37頁、第41頁、第49至57頁、第68至70頁
    、73、74頁）。然經原審向台灣銀行左營分行查詢結果，上
    開台支本票，業於95年5 月2 日兌領存入訴外人鄭逸婷帳戶
    ，有前開銀行函文附卷可稽（原審卷第54頁），是抗告人縱
    原有355,000 元之現金資產，亦因其移轉予他人而已喪失其
    所有權，則抗告人所餘之財產應僅有上開1986年市價約2 萬
    元之汽車1 部及每年43萬元之退役俸。
四、又查：抗告人自承伊原本從事軍職，自軍隊退伍後，目前並
    無工作，但有子女2 人，均尚在學，並有父母2 人，均須賴
    伊照顧扶養，有聲請狀可稽（原審卷第3 、4 頁），足見抗
    告人仍需支付本身及子女、父母之生活費用，而以現行生活
    食衣住行各方面消費支出觀之，以其每年43萬元之退役俸，
    每月約3 萬5 千元，用以支付其本身及子女、父母之生活費
    用後，所餘即屬有限，尚難用以清償，且依目前破產實務，
    破產管理人之最低報酬為4 萬元，抗告人剩餘之資產尚不足
    支付破產管理人之報酬，更無從構成破產財團，自無進行破
    產程序之必要。況縱認抗告人仍得自鄭逸婷處取回前開
    355,000 元現金用以支付破產管理人之報酬及相關破產程序
    之費用後，其得用以實際清償債權之餘額與現有之債權額相
    較，應僅得清償10% 左右，就其債務發生之原因及債權得受
    償之比例為斟酌，若准予破產而使得以免除其餘近90 %之債
    務，實難認有符合債權債務間相對之衡平。再者，破產制度
    既在於調和債務人重生機能及債權人權益保障，若有其他替
    代機制，更能為適當之處理時，即無藉由宣告破產之必要。
    本件抗告人自承係因其妻個人之不當投資，以抗告人之信用
    卡及現金卡之副卡借貸投資，而政府機關既已訂有督促金融
    機關就此類債務踐行協商機制，並已另積極訂立相關債務清
    償之法規以資因應，則若能藉由其他較為合理之機制為清償
    事宜之處理，而非以強制免除債務之方式為破產，應係較符
    合衡平之方案。本院除認以抗告人現行提出構成破產財團之
    財產，尚難認有達到准予宣告破產之實益外，在現行破產效
    力係強制免責之情形下，抗告人所提出構成破產財團之財產
    ，亦未能使本院認已符合破產機制之本旨，故在抗告人未能
    提出其他較為合理且有清償實益之破產財團前，本院尚難准
    予破產之宣告。從而，原裁定駁回抗告人之聲請，並無違誤
    。抗告意旨指摘原裁定不當，求予廢棄，並無理由，應予駁
    回。
五、據上論結：本件抗告為無理由，依破產法第5 條、民事訴訟
    法第495 條之1 第1 項、第449 條第1 項、第95條、第78條
    ，裁定如主文。
中   華    民   國    95   年      8     月  24       日
                           民事第六庭
                                 審判長法官  許明進
                                 法      官  謝肅珍
                                 法      官  朱玲瑤
以上正本證明與原本無異。
如不服本裁定應於送達後10日內向本院提出再抗告狀 (並按他造
當事人之人數附繕本)， 並繳納再抗告費新臺幣1,000 元。
再為抗告應以適用法規顯有錯誤為理由，並經本院之許可，該許
可以原裁定所涉及之法律見解具有原則上之重要性者為限，並委
任律師為代理人。
中   華    民   國    95   年      8     月  24       日
                                  書  記  官  賴梅琴
抗告人之配偶、三親等內之血親、二親等內之姻親，或抗告人為
法人、中央或地方機關時，其所屬專任人員具有律師資格並經法
院認適當者，亦得為第三審代理人。抗告人或其法定代理人具有
律師資格者及前項情形，應於提起抗告或委任時釋明之。


司法院資訊處製作；財團法人民間司法改革基金會備份。
